臺灣高雄地方法院刑事判決　　　　　　　 100年度訴字第32號
公　訴　人　臺灣高雄地方法院檢察署檢察官
被　　　告　林陽正
選任辯護人　蘇佰陞律師（財團法人法律扶助基金會）
上列被告因強盜案件，經檢察官提起公訴（99年度偵字第13701
號），本院判決如下：
    主  文
林陽正共同犯強盜罪，累犯，處有期徒刑陸年陸月。
    事  實
一、林陽正前因竊盜案件，經本院以83年度易字第1722號判決，
    判處有期徒刑5 月確定（本諭知緩刑，嗣緩刑宣告遭撤銷）
    ；另因違反麻醉藥品管理條例案件，經本院以83年度易字第
    4088號判決，判處有期徒刑3 月確定，上開2 案並經定應執
    行刑為有期徒刑7 月。嗣其又因竊盜案件，經臺灣高等法院
    高雄分院以83年度上訴字第3138號判決，判處有期徒刑7 月
    確定，另因毀損案件，經本院以84年度易字第210 號判決，
    判處有期徒刑3 月確定，及因搶奪等案件，經本院以83年度
    訴字第3986號判決，判處有期徒刑2 年、3 年1 月、5 月確
    定，嗣上開3 判決所判處之罪刑，經定應執行刑為有期徒刑
    6 年。前揭定執行刑部分接續執行後，於民國86年12月11日
    獲得假釋出監，然於假釋期間，其又因竊盜案件，經臺灣高
    等法院高雄分院以89年度上易字第1475號判決，判處有期徒
    刑8 月確定，另因偽造文書、竊盜等案件，分別經本院以91
    年度易緝字第131 號判決、臺灣屏東地方法院以91年度簡字
    第54號判決，判處有期徒刑3 月、4 月確定，嗣並經定應執
    行刑為有期徒刑6 月，而其前開假釋亦遭撤銷，再度入監服
    刑，於96年5 月31日執行完畢。詎林陽正仍不知悔改，與某
    真實姓名、年籍不詳，綽號「阿良」之成年男子，共同基於
    意圖為自己不法所有而強盜之犯意聯絡，於98年7 月18日夜
    間，由林陽正騎乘某車牌號碼不詳之機車搭載「阿良」，沿
    路尋找強盜之目標。嗣於同日夜間8 時許，在高雄縣大寮鄉
    （現改制為高雄市大寮區，下同）光明路2 段950 之2 號前
    ，林陽正與「阿良」見唐洪艷獨自騎乘車牌號碼8GC-626 號
    重型機車，認為有機可乘，乃由林陽正騎乘機車逼近唐洪艷
    ，再由「阿良」跳下機車，利用唐洪艷行近紅綠燈減慢車速
    之機會，以徒手將唐洪艷自機車上推下之強暴方式，致使唐
    洪艷倒地而不能抗拒，並因此受有手部擦傷之傷害（傷害部
    分未據告訴），「阿良」則利用唐洪艷不能抗拒之機會，將
    唐洪艷欲自其外套口袋中取出之NOKIA 牌N73 型行動電話1
    具（搭配0000000000號行動門號使用，行動電話話機序號：
    000000000000000 號）強行取走，並強行騎走唐洪艷騎乘之
    車牌號碼8GC-626 號重型機車（置物箱內有手提包1 只，而
    該手提包內則有郵局、彰化銀行、大寮農會之存摺各1 本及
    提款卡各1 張、500 元人民幣、約新臺幣（下同）2 萬元之
    現金、唐洪艷之身分證、健保卡、其子黃川益之健保卡各1
    張、郵局及大寮農會定期存款單據各1 張、印章1 枚、NOKI
    A 牌之不詳型號行動電話1 具），得手後與林陽正分別騎乘
    機車逃離現場。而林陽正與「阿良」取得上開財物後，即由
    林陽正分得其中近1 萬元之現金及NOKIA 牌N73 型行動電話
    話機，其他財物則歸「阿良」取得，「阿良」並將車牌號碼
    8GC-626 號重型機車，棄置在高雄市苓雅區○○○路353 巷
    內（於98年8 月1 日為警尋獲，並發還唐洪艷）。嗣因林陽
    正將不知情友人楊士賢所申請之0000000000號行動電話門號
    SIM 卡，插入前揭NOKIA 牌N73 型行動電話話機內使用，經
    警循線查悉上情。
二、案經高雄市政府警察局移送臺灣高雄地方法院檢察署檢察官
    偵查起訴。
    理  由
壹、對於證據能力之意見
一、本件被告林陽正於警詢中所為關於「我要說的…後面要說的
    補充就是這件事情我都有參與到裡面，但是這個騎摩托車和
    攔被害人車和騎摩托車這部分我沒有…沒有去騎她摩托車、
    沒有攔她」之陳述（見本院勘驗筆錄，本院2 卷第52頁），
    雖經被告及其辯護人主張係因警方人員詢問態度不佳，且一
    直以嚴厲語氣要求被告坦承犯行，致被告因擔心遭不利對待
    之情形下，所為不利於己之陳述，而認此部分陳述無證據能
    力（見本院2 卷第93頁、第99至101 頁）。然經本院當庭勘
    驗被告警詢錄音光碟結果，製作被告警詢筆錄之警方人員，
    雖有以嚴厲語氣質疑被告所言不實，惟並無何出言脅迫被告
    、表示欲對被告不利之情（見本院2 卷第21至53頁），且被
    告於為前揭陳述後，隨即於警方人員詢問其「他要去搶你也
    知道就對了？」此問題時，向警方人員答稱「搶的時候都不
    知道，我完全都不知道」（見本院2 卷第52頁），則被告於
    此際既仍否認有與綽號「阿良」之人共犯本案，足見其當係
    出於自由意志而為相關陳述，已難認被告及其辯護人前開主
    張要屬可採。況且，本院以下引為證據之被告警詢中陳述，
    並未包含被告及其辯護人主張無證據能力之前揭陳述內容，
    而被告復自陳其其餘警詢中之陳述，係在自由意志下所為（
    見本院2 卷第54、93頁），是本院以下引為證據之被告警詢
    中陳述，自應具有證據能力。
二、按被告以外之人於審判外之言詞或書面陳述，除法律有規定
    者外，不得作為證據，刑事訴訟法第159 條第1 項定有明文
    。又被告以外之人於審判外之陳述，雖不符前4 條之規定，
    而經當事人於審判程序同意作為證據，法院審酌該言詞陳述
    或書面陳述作成時之情況，認為適當者，亦得為證據。當事
    人、代理人或辯護人於法院調查證據時，知有第159 條第1
    項不得為證據之情形，而未於言詞辯論終結前聲明異議者，
    視為有前項之同意，刑事訴訟法第159 條之5 亦定有明文。
    本件被害人唐洪艷、證人楊士賢於警詢中之陳述，為被告以
    外之人於審判外之言詞陳述，卷附行動電話申辦人資料查詢
    結果，則係被告以外之人於審判外之書面陳述，而檢察官、
    被告及其辯護人，就上開言詞及書面陳述，未於本院審理過
    程中聲明異議，本院並審酌前開言詞及書面陳述作成時之情
    況均屬正常，所取得過程並無瑕疵，且與本案相關之待證事
    實具有關連性，認適當作為證據，依前開刑事訴訟法第159
    條之5 之規定，認上開陳述均具有證據能力。
三、次按，被告以外之人於偵查中向檢察官所為之陳述，除顯有
    不可信之情況者外，得為證據，刑事訴訟法第159 條之1 第
    2 項定有明文。本件被害人於檢察官偵查中所為之證述內容
    ，業經其具結擔保其證詞之真實性，而依本案卷證資料所示
    ，上開證據之取得過程並無瑕疵，未發現有何顯有不可信之
    情況，且與本案相關之待證事實具有關連性，依前揭刑事訴
    訟法第159 條之1 第2 項之規定，自應具有證據能力。
四、卷附通聯調閱查詢單所載之行動電話通聯紀錄，係相關行動
    電話門號所屬業者之電腦系統，就各該門號所為每次通話之
    紀錄，非屬供述證據，不適用傳聞法則，且該證據與被告本
    件犯行具有相當之關聯性，又非不法取得，自應具有證據能
    力。
貳、實體方面
一、訊據被告固不否認於98年7 月18日夜間8 時許，有騎乘機車
    搭載綽號「阿良」之人至案發地點，嗣「阿良」不法取得被
    害人前開機車及其他財物後，其與「阿良」分別騎乘機車離
    去，事後並收受「阿良」交付之NOKIA 牌N73 型行動電話話
    機及部分現金等事實，然矢口否認有何共同強盜犯行，辯稱
    ：案發當天，伊原本與綽號「阿利」的友人在聊天，嗣因伊
    要去買東西，就向「阿利」借用機車，而行經伊住處附近之
    四維路與福安路口時，伊遇到同住1 條巷子的「阿良」，而
    因為「阿良」有欠伊錢，所以伊就向「阿良」要錢，當時「
    阿良」說他身上沒錢，要伊載他去1 個地方拿錢，但沒有說
    要去哪個地方，伊因急著要將錢拿回來，所以沒有跟「阿利
    」說要載「阿良」去其他地方，就直接由「阿良」沿路報路
    ，搭載「阿良」到案發地點。到了案發地點後，「阿良」就
    下車，並要伊去前方等他，而伊在前方等「阿良」期間，有
    回頭看一下，當時伊見到「阿良」與被害人在聊天講話的樣
    子，過了一會兒，「阿良」騎1 輛機車經過伊身旁，伊見狀
    就跟在「阿良」後面走，並向「阿良」表示伊要回家，而當
    時伊並不知道「阿良」是如何取得上開機車。到了翌日，「
    阿良」至伊住處找伊，交給伊1 萬元整的現金，用以償還其
    欠款，但因為「阿良」總共欠伊近1 萬5000元，所以欠款尚
    未還清，剛好伊見到前開NOKIA 牌N73 型行動電話話機，就
    要求「阿良」將該話機留下，等其將欠款清償完畢後，再返
    還該話機云云。經查：
（一）本件被害人於98年7 月18日夜間8 時許，在高雄縣大寮鄉
      ○○路○ 段950 之2 號前，遭被告與「阿良」以前揭分工
      方式，不法取走其車牌號碼8GC-626 號重型機車及其他財
      物之事實，業據被害人於偵訊及本院審理中證述：98年7
      月18日夜間8 時許，伊騎乘車號8GC-626 號重型機車，行
      經高雄縣大寮鄉○○路○ 段950 之2 號前時，有2 個人共
      乘1 輛機車，一直往伊這邊靠過來，伊原本以為該機車是
      要轉彎至伊前方的小路，且前方剛好有紅綠燈，所以就將
      車速減慢，準備將車停下來，沒想到該機車後座上的人突
      然跳下車，並推伊的身體使伊倒地，手部受有擦傷。而伊
      倒地後，原本試圖爬起來，並從外套拿出伊使用之NOKIA
      牌N73 型行動電話報警，沒想到將伊推倒的那個人，就過
      來將伊的行動電話搶走，並騎走伊的機車，而原本載推倒
      伊那個人的機車，則是早一步逃離現場。伊當時雖有起身
      想抓住對方，但因為他們騎得很快，伊根本來不及抓。又
      伊當時遭搶的財物，除了如伊先前於警詢、偵訊中所述，
      有NOKIA 牌N73 型行動電話（搭配0000000000號行動門號
      使用）、車號8GC-626 號重型機車及機車置物箱內之手提
      包1 只（內有郵局、彰化銀行、大寮農會之存摺各1 本及
      提款卡各1 張、500 元人民幣、約2 萬元現金，伊的身分
      證、健保卡、伊兒子黃川益的健保卡各1 張、郵局及大寮
      農會定期存款單據各1 張、印章1 枚）外，尚有1 具也是
      NOKIA 牌的行動電話（內無行動電話門號SIM 卡），而因
      為該行動電話是放在手提包內，且是伊綽號「芳芳」之友
      人所有，所以伊先前忘了提及該行動電話等語（見偵卷第
      51、52頁、本院2 卷第83至88頁），及於警詢中證稱：伊
      的車號8GC-626 號重型機車遭搶後，已於98年8 月1 日，
      為警在高雄市苓雅區○○○路353 巷內尋獲等語（見偵卷
      第14頁）明確，核與被告自承於案發當時，有騎乘機車搭
      載「阿良」至案發地點，事後並取得被害人前開NOKIA 牌
      N73 型行動電話話機及部分現金乙情（見本院1 卷第27、
      28頁），及證人楊士賢於警詢中證述：98年7 月間，被告
      向伊表示說其沒有行動電話門號可以與家人聯絡，伊因而
      申辦0000000000號行動電話門號，並旋將該門號SIM 卡交
      給被告使用等語（見偵卷第16至18頁）相符，並有通聯調
      閱查詢單及0000000000號行動電話申辦人資料查詢結果在
      卷可稽（見偵卷第23至27頁），堪予認定。
（二）依據被害人先後2 次警詢筆錄及其偵訊筆錄之記載，其固
      未陳稱其於前開時、地遭不法取走之財物，除上述NOKIA
      牌N73 型行動電話外，尚有1 具NOKIA 牌之不詳型號行動
      電話，惟被害人於本院審理中，業已陳稱係因該行動電話
      非其所有，致其於警詢及偵訊中漏未陳述（見本院2 卷第
      88頁）。而衡諸常情，一般人遭人竊取、搶奪、強盜騎手
      提包及其內物品時，因該遭不法侵害情事，乃屬突發事故
      ，且一般人平日對於手提包內所存有之眾多物品，本不會
      特別予以詳加注意，致能產生深刻記憶，是於突遭不法侵
      害後，自難期能就損失之財物予以一一細述、無所缺漏。
      此由被害人於第1 次警詢中，陳稱其手提包內之物品，包
      含定期存款單據、印章等物（見偵卷第13、14頁），惟於
      第2 次警詢中，則就定期存款單據、印章等物漏未陳述（
      見偵卷第9 頁），即足為佐。是被害人於本院審理中之前
      揭陳述，堪足採信，尚難以其於警詢及偵訊中，漏未敘及
      其尚有1 具NOKIA 牌之不詳型號行動電話遭不法取走，而
      謂其證詞無從採認。另依被害人先後2 次警詢筆錄之記載
      ，其於第1 次警詢時陳稱：取走伊財物的2 名男子，均未
      戴安全帽（見偵卷第13頁），而於第2 次警詢中則謂：取
      走伊財物的歹徒，前座騎機車的男子有戴安全帽，在後座
      的男子則有戴口罩（見偵卷第8 、9 頁），固就騎乘機車
      之歹徒是否有戴安全帽乙情，先後所述不相一致。惟對此
      證詞先後歧異之情，被害人於本院審理中陳稱係因其當時
      很害怕，且歹徒動作過快所致（見本院2 卷第85頁），而
      審諸被害人獨自1 人騎乘機車在馬路上行進，突遭他人以
      前述方式強取財物，衡情其心神必然係處於驚慌失措之狀
      態，本難期其對於歹徒之身形、面貌、所著衣物等細微事
      項，均能為仔細之觀察，進而產生全然清晰、正確之記憶
      ；況本件案發當時係屬夜間時分，視線必然較為不佳，更
      增被害人清楚觀察歹徒特徵之難度；再者，本件警方人員
      查知被告參與本案，並非基於被害人之指述（係因被告使
      用前開NOKIA 牌N73 型行動電話話機而查悉），且被告亦
      坦認其確有搭載下手強取被害人財物之「阿良」至案發現
      場，是被害人就騎乘機車之歹徒是否有戴安全帽此一細微
      事項，雖有前揭證述不相一致之處，然此對於被告是否共
      犯本案之判斷，並不生影響，自難以被害人之證詞存有前
      揭歧異，為何有利於被告之認定。
（三）依被害人先後2 次警詢筆錄之記載，其均未陳稱其NOKIA
      牌N73 型行動電話，係於欲自外套口袋取出過程中遭強行
      取走，並於遭強取財物過程中，其手部受有擦傷之傷害（
      見偵卷第8 至10頁、第12至15頁）。且就被害人遭不法取
      走財物之情節，被害人之第1 次警詢筆錄係記載「我於今
      （18）日20時許騎乘8CG-626 號重機車由大明街住處出發
      ，行經高雄縣大寮鄉○○路○ 段950 之2 號前，有2 名不
      詳男子的人共乘1 部未懸掛車牌的白色機車，並叫我停於
      路邊，等我下車後，其中1 名男子趁我不備，遂立即將我
      的8CG-626 號重機車騎走」（見偵卷第13頁）；其第2 次
      警詢筆錄則記載「我是於98年7 月18日20時10分許，在高
      雄縣大寮鄉○○路○ 段950 之2 號前，遭2 名不詳男子騎
      乘乙部未懸掛號牌之白色機車，由後座之男子喝令我停於
      路邊，等我下車後，後座之男子即強行騎走我所有重機車
      8CG-626 號後逃逸」（見偵卷第8 、9 頁），而就歹徒不
      法取走其上開機車之手法，與其於偵訊及本院審理中之證
      詞不相符合。對於此節，被害人於偵訊中陳稱：伊於警詢
      中，就向警方人員表示有1 名男子將伊推倒在地，不知道
      警詢筆錄為何會記載歹徒叫伊停在路邊，等伊下車後，再
      趁伊不備將機車騎走等語（見偵卷第52頁），於本院審理
      中亦謂：伊於警詢中，就有提到NOKIA 牌N73 型行動電話
      遭搶的過程，也有提到伊手部受傷的事，不知道警詢筆錄
      為何沒有記載，而因為伊是大陸籍人士，不認識臺灣的繁
      體字，所以警詢筆錄所載內容為何，伊根本看不懂。又如
      果歹徒沒有推倒伊，要如何將伊的機車騎走等語（見本院
      2 卷第83至88頁）。而觀諸被害人於偵訊及本院審理中所
      證述之歹徒作案手法，不但係將相關過程予以清楚敘述，
      且所言內容合乎邏輯；反觀被害人2 次警詢筆錄所載內容
      ，被害人就其何以會於道路上正常騎車行進期間，無故聽
      從歹徒要求而下車乙節，未予以敘明，且就歹徒係如何趁
      其不備而將機車騎走，或如何利用其下車機會，強行騎走
      其機車之事，亦未有深入陳述。而單以該2 次警詢筆錄所
      載內容觀之，實難想像作案歹徒如何能騎走被害人原本所
      騎乘之前開機車，足見被害人先後2 次警詢筆錄中，關於
      被害人財物係如何遭不法取走之記載，多有未符邏輯法則
      之處，已徵被害人於偵訊及本院審理中之證詞，應較被害
      人上開2 次警詢筆錄所載內容為可採。再者，被害人在本
      案發生後，於警詢、偵訊及本院審理中，均表示未能指認
      作案歹徒（見偵卷第14、52頁、本院2 卷第85頁），且迄
      今亦無對被告進行民事求償之舉，堪認被害人要無設詞誣
      陷被告之動機存在，亦無誇大其被害情節之舉，準此，益
      徵被害人於偵訊及本院審理中之證詞，要屬確然可信。至
      被害人於其2 次警詢筆錄中，雖均有簽名確認其內所載內
      容，然被害人係大陸籍人士，對於繁體字不甚熟稔乙節，
      業據其於本院審理中證述如前，而其所為此一解釋，要與
      常理相符，是自難以被害人曾於其警詢筆錄中加以簽名確
      認乙情，而謂被害人警詢筆錄所載內容，有較其日後之證
      詞為可信之處。從而，本件被害人於前揭時、地，遭人不
      法取走財物之過程，應如被害人於偵訊及本院審理中所為
      證述內容之事實，應堪認定。
（四）雖被告以前詞辯稱其未參與前開不法取得被害人財物之犯
      行，惟查：
  １、觀諸被告所辯情節，其僅因綽號「阿良」之人陳稱要至他
      處取錢還債，即於未詢明任何有關「阿良」將如何取得金
      錢之情形下，漫無目的的由「阿良」報路，前往案發地點
      ；且於見「阿良」無緣無故騎乘被害人機車離去之際，非
      但未詢問「阿良」何以取得該機車、為何不依約向他人拿
      取金錢以為償還，反而係與「阿良」分別騎乘機車離去案
      發現場；又其於案發當日載同「阿良」至案發地點，既係
      亟於要求「阿良」返還欠款，卻又於「阿良」騎乘被害人
      機車離去後，不旋向「阿良」要求返還欠款，反係由「阿
      良」於翌日主動拿錢至其住所而為返還，所述上開各情，
      實多諸多悖於常理之處。且被告辯稱其於被害人遭「阿良
      」強取財物之前，即在案發地點前方等待「阿良」乙節，
      亦顯與被害人所為之證詞不相符合，而本件被害人並無誣
      陷被告之動機存在，業如前述，則被告所辯上情是否可採
      ？已甚有所疑。
  ２、被告於警詢中陳稱：案發當天，「阿良」拜託伊搭載其去
      大寮那邊，但為何要去該處，「阿良」也沒說的很清楚。
      到了案發地點時，「阿良」就先下車，要伊在前面等，距
      離約30至50公尺，過了不到10分鐘，伊就見到「阿良」將
      被害人攔下來，與被害人講話，並趁被害人不注意的時候
      ，將被害人的機車騎走，而伊見到此情，整個人就亂掉了
      ，不知道為何會發生這種事，也跟在「阿良」後面離開。
      嗣伊與「阿良」將機車騎到高雄市○○路與福安路的「陳
      中和墓園」，伊問「阿良」為何將被害人的機車騎走，但
      「阿良」沒說什麼，之後就將置物箱裡面的包包拿走，將
      機車停在該處，而伊則是將機車騎回去還別人。嗣伊還完
      機車後約半小時，「阿良」就拿快1 萬元給伊，而當時伊
      見到前開NOKIA 牌N73 型行動電話話機，覺得該話機不錯
      ，就拜託「阿良」將該話機給伊使用云云（見本院勘驗筆
      錄，本院2 卷第21至36頁）；於偵訊中辯稱：「阿良」會
      給伊前開現金，是為了要感謝伊載其去案發地點，至於行
      動電話話機，是伊主動向「阿良」要的云云（見偵卷第54
      頁）。對照被告於本院審理中所執辯詞，被告就其何以騎
      乘機車搭載「阿良」至案發地點、其於案發當時是否知悉
      「阿良」係不法取得被害人財物、「阿良」何以要交付現
      金與其、其何以持有前開NOKIA 牌N73 型行動電話話機等
      情，實存有諸多先後矛盾之處，則其所執辯詞是否可採？
      更有所疑。
  ３、此外，關於本件案發之後，被告究竟自「阿良」處取得多
      少數額之現金乙節，被告固於本院審理中表示：「阿良」
      給伊1 萬元整，伊有數過云云（見本院2 卷第95頁），然
      被告於警詢中多次回答警方人員詢問之問題時，卻係陳稱
      「（問：你們錢怎麼分的？）他就拿快1 萬塊給我」、「
      （問：皮包內的東西在哪？）他沒有當場在那邊，他不知
      走之前就拿完了我不知道，他就拿快1 萬塊給我，還有我
      看到那支手機，我說不然是不是這支手機給我用這樣」、
      「（問：你和「阿良」兩個搶的東西要怎麼分？）他拿快
      1 萬塊給我」、「（問：搶得什麼東西，你先說。皮包裡
      面什麼東西？）裡面確實的東西我都沒看到，他拿現金拿
      快1 萬塊給我」、「（問：1 萬塊嗎？）嘿，快1 萬塊」
      、「（問：你沒有看到皮包嗎？）我有看到那個包包這樣
      而已，但是她裡面的那些證件什麼的，我完全都沒有看到
      ，我只有…他拿快1 萬塊給我，我還向他討那1 支手機這
      樣，剩下的我就不知道了」、「（問：你說你只分得這裡
      搶來的財物1 萬塊而已，和手機1 支？）嘿，他拿快1 萬
      塊給我，我跟他討那支手機」、「（問：你也不知道東西
      跑去哪裡了？）嘿，因為當場我們2 個人見面的時候，我
      沒看到那個包包了，他就拿快1 萬塊給我，我向他討那1
      支手機這樣」（見本院勘驗筆錄，本院2 卷第29至34頁）
      。而衡諸常情，若非被告果係自「阿良」處取得近1 萬元
      之現金，其當不會於自稱已點算收取數額之狀況下，仍於
      警方人員詢問其前揭不同問題時，均一致回答稱其係取得
      近1 萬元之現金，堪認關於此部分之事實，應以被告警詢
      中之陳述較為可採。而按諸一般常理，本件若如被告所辯
      ，「阿良」為前開強取被害人財物犯行後，係為返還欠款
      而交付現金與被告，則於「阿良」自被害人處取得之現金
      約有2 萬元之情形下，其當係交付1 萬元整或其他整數金
      額之現金與被告，以利日後欠款之計算，方符常理，然被
      告實際上卻係自「阿良」處係取得近1 萬元現金，由此非
      但可證被告辯稱「阿良」係為償還債務而交付現金與其乙
      情要無足採，並反徵被告與「阿良」應係朋分自被害人處
      取得之現金，方會有取得近1 萬元此一非整數現金之情狀
      發生。
  ４、末者，就綽號「阿良」之人角度以觀，若本件其係於欺瞞
      被告之情形下，獨自起意為前揭犯行，其實難擔保被告於
      本案突然發生後，因一時不知所措、呆留原地，導致其因
      被告之供述而為警查獲係其犯有本案，因此，該綽號「阿
      良」之人實無欺瞞被告而獨自為本件犯行之動機存在。反
      之，該綽號「阿良」之人既遠從高雄市苓雅區（此為被告
      所自陳，且由被害人前開機車日後係在高雄市苓雅區發現
      乙情，亦足為佐）至高雄縣大寮鄉作案，自需有他人搭載
      、接應，方能遂行其犯行；又依被害人於警詢中所述，其
      案發當日僅係自住處出發，要至藥房購買奶粉（見偵卷第
      14頁），並非因其他特別事故外出，足見被害人乃係他人
      臨時決定之作案對象，而非有人針對被害人預謀犯案。準
      此，「阿良」於為本案之前，自需有人駕駛交通工具搭載
      其沿路尋找作案目標，且需配合、協助其接近作案目標（
      如被害人前開證述，係以機車逐漸向其近逼），其方得順
      利下手作案。而此駕駛交通工具搭載、接應，並協助尋找
      作案對象加以接近之分工，若無事先謀議、策劃，實難於
      不知情之狀況下而為配合。因此，被告既自承有騎乘機車
      搭載「阿良」至案發地點，且依被害人所述，被告又騎乘
      機車逼近被害人，使「阿良」得以順利下手強取被害人財
      物，即難謂其事先未與「阿良」謀議、策劃共犯本案。
  ５、從而，被告所執辯解，顯屬事後卸責之詞，無從採認，其
      就上開犯行，與綽號「阿良」之人間，要有事先謀議，並
      於實施過程中，負責騎乘機車搭載「阿良」尋找作案目標
      ，並向被害人進逼等分擔行為，再由「阿良」下手強取被
      害人財物之事實，足堪認定。
（五）被告與綽號「阿良」之人為前開犯行時，係於被害人騎乘
      機車過程中，以猛力將被害人推倒於地之方式，藉機強行
      取走被害人財物，業如前述。而上開猛力將人推倒於地之
      手法，乃直接對於他人之身體施以暴力，要屬強暴行為甚
      明；而被害人於騎乘機車過程中，突然遭人猛力推倒於地
      ，並因而受有傷害，衡以常情，其當時當係處於驚慌失措
      、難以為立即有效防護自己財物措施之無助情狀，自無法
      對他人強取其財物之行為，產生任何抗拒之作為，是上開
      強暴行為，已足以壓制被害人之抗拒狀態，而達強盜罪所
      稱「不能抗拒」之程度甚明。
（六）綜上，本件事證明確，被告前揭犯行，足堪認定。
二、核被告所為，係犯刑法第328 條第1 項之強盜罪。按行為人
    以自己犯罪之意思而參與犯罪，其所參與者雖非犯罪構成要
    件之行為，仍無解於共同正犯之罪責（最高法院著有66年臺
    上字第2527號判例可參）。本件被告就上開強盜犯行，與綽
    號「阿良」之人間有事先謀議，並於實施過程中，參與部分
    之分擔行為，業如前述，雖其所參與者，並非強盜罪之犯罪
    構成要件行為，然其既於得手後分取現金、行動電話話機等
    財物，共享犯罪所得之不法利益，則其係以自己犯罪之意思
    而參與上開強盜犯行，甚為灼然。從而，被告就前開強盜犯
    行，與綽號「阿良」之人間，有犯意聯絡及行為分擔，為共
    同正犯。被告與「阿良」為前揭強盜犯行時，所不法取得之
    郵局及大寮農會定期存款單據各1 張、印章1 枚、NOKIA 牌
    不詳型號行動電話1 具等物，雖未經檢察官提起公訴，然此
    等財物既係被告所參與之同一強盜犯行取得之物，自為起訴
    效力所及，附此敘明。被告有上述之前科紀錄乙情，有臺灣
    高等法院被告前案紀錄表在卷可稽，其受有期徒刑執行完畢
    ，5 年內故意再犯本件最重本刑為有期徒刑以上之罪，為累
    犯，應依刑法第47條第1 項規定加重其刑。爰審酌被告不知
    以正當方式賺取財物，為貪圖不法利益，竟恣意強盜他人物
    品，並致使被害人受有傷害，所為實不足取，且其上開強盜
    他人財物之方式，可能造成被害人於倒地過程中，受有更為
    嚴重之傷害，是其犯罪手段具有相當之潛在危險性，犯罪情
    節難認輕微，又被告於犯罪後，飾詞否認犯行，足認其並無
    悔悟之意，復參以被害人因本案所受之財物損失及傷害程度
    ，及被告此前有多次財產犯罪之前科紀錄等一切情狀，量處
    如主文所示之刑，以示懲儆。
據上論斷，應依刑事訴訟法第299 條第1 項前段，刑法第28條、
第328 條第1 項、第47條第1 項，判決如主文。
本案經檢察官鄧藤墩到庭執行職務。
中    華    民    國   100    年    3     月    23    日
                  刑事第十七庭  審判長法  官  陳培維
                                      法  官  毛妍懿
                                      法  官  陳君杰
以上正本證明與原本無異。
如不服本判決應於收受送達後10日內向本院提出上訴書狀，並應
敘述具體理由；如未敘述上訴理由者，應於上訴期間屆滿後20日
內向本院補提理由書（均須按他造當事人之人數附繕本）「切勿
逕送上級法院」。
中    華    民    國   100    年    3     月    23    日
                                      書記官  紀龍年
附錄本判決論罪科刑法條全文：
刑法第328 條第1 項
意圖為自己或第三人不法之所有，以強暴、脅迫、藥劑、催眠術
或他法，至使不能抗拒，而取他人之物或使其交付者，為強盜罪
，處5 年以上有期徒刑。